【裁判字號】    90,上易,2557
【裁判日期】    901030
【裁判案由】    違反著作權法
【裁判全文】
臺灣高等法院刑事判決                            九十年度上易字第二五五七號
    上  訴  人
    即  被  告  乙○○
右上訴人因違反著作權法案件，不服臺灣板橋地方法院九十年度易字第七○○號，中
華民國九十年四月十三日第一審判決（起訴案號：臺灣板橋地方法院檢察署九十年度
偵字第五九八號）提起上訴，本院判決如左：
    主  文
上訴駁回。
    事  實
一、乙○○明知如附表所示共一百十七片之音樂光碟片，分別係侵害滾石國際音樂股
    份有限公司（以下稱滾石公司）、華納國際音樂股份有限公司（以下稱華納公司
    ）、新力哥倫比亞音樂股份有公司（以下稱新力公司）、上華國際企業股份有限
    公司（以下稱上華公司）、環球國際唱片股份有限公司（以下稱環球公司）、艾
    迴股份有限公司（以下稱艾迴公司）、魔岩唱片股份有限公司（以下稱魔岩公司
    ）、福茂唱片音樂股份有限公司（以下稱福茂公司）、博德曼股份有限公司（以
    下稱博德曼公司）、及科藝百代股份有限公司（以下稱科藝百代公司）等公司著
    作財產權之物。竟基於意圖營利之犯意，於民國（下同）八十九年十二月二十日
    （起訴書漏未載明日期）晚上九時許，在臺北縣板橋市○○○路四十五號前擺設
    攤位，陳列上開侵害著作權之音樂光牒片，並以一片新臺幣（下同）一百元，三
    片則二百元之價格，出售交付予選購之不特定顧客而營利。迨至八十九年十二月
    二十一日凌晨零時三十分許（起訴書誤載為同年月日），適有二名顧客向乙○○
    購買三片音樂光碟片並交予二百元後，為警在上址查獲，並扣得乙○○所有如附
    表所示之盜版音樂光碟共一百十七片。
二、案經滾石公司、華納公司、新力公司、上華公司、環球公司、艾迴公司、魔岩公
    司、福茂公司、博德曼公司及科藝百代公司訴請臺北市政府警察局移送臺灣板橋
    地方法院檢察署檢察官偵查起訴。
    理  由
一、訊據被告乙○○矢口否認有何違反著作權法之犯行，辯稱：伊並非販賣的人，本
    件是一位姓「王」的男子在販賣，伊僅係酒後亂喊三片二百元，有人選了三片，
    之犯交給伊二百元，伊就收下二百元，並將錢交給一姓「王」的男子，伊確實並
    非販賣的人，警察捉錯人云云。惟查：
  (一)、右開事實，業據告訴人滾石公司等十家公司之共同代理人陳信義於警訊（見偵
      查卷第十一頁），及代理人甲○○於原審調查時指訴綦詳（見原審卷第五十六
      頁），又據證人即查獲本件之臺北市政府警察局刑事警察大隊小隊長林益州在
      原審到庭結證稱：「八十九年十二月二十日晚上九點多，伊帶兩名偵查員到板
      橋市南雅夜市執行取締違反著作權法專案，到現場時沒有人在攤位招呼，後來
      看到被告在向客人介紹價格一片一百，三片二百，等到二十一日凌晨有兩名客
      人向他購買三片，並給被告二百元時，就上前去查獲他。我們沒有發現還有其
      他人在販賣，從我們到現場至查獲時止，被告都坐在攤位的後方喝酒，有顧客
      過來，他就會上去幫忙及整理」等語（見原審卷第六十五頁），是以告訴代理
      人陳信義、甲○○二人之指訴，核與證人林益州上開證述之情節相符，並有被
      侵害錄音著作及權利相關證件清冊附卷可稽，及如附表所示之一百十七片音樂
      光碟片扣案在卷可資佐證，自堪採信。
  (二)、參酌證人林益州之證述，扣案之音樂光碟若非由被告販賣，則自八十九年十二
      月二十日晚間九時許起，迄翌（二十一）日凌晨零時三十分為警查獲時止，為
      何僅有被告在攤位後方，並於顧客光臨時會上前介紹價格、整理且收受價金？
      復未發現尚有其他販賣之人？且被告於本院審理時亦自承：「當天我喝得很醉
      我有向客人拿了二百元，光碟片是客人自己挑的，我當時有喝酒，有喊三片二
      百元，那個客人就拿二百元給我」「收到二百元交給王姓男子」等語在卷（本
      院九十年十月十七日審判筆錄），前後對照證人林益州之證言及被告之自白販
      賣三片二百元之事實以觀，本件公訴意旨所指訴之犯行，應係被告一人所為，
      及扣案如附表所示之音樂光碟片均屬被告所有之物無疑，被告矢口否認有販賣
      行，並空言辯稱係一位「王姓」之男子販賣云云，無非均屬事後飾卸刑責之詞
      ，殊無足採。
  (三)、本件事證明確，被告犯行堪以認定，應予依法論科。
二、核被告乙○○所為，係犯著作權法第九十三條第三款之以同法第八十七條第二款
    明知為侵害著作權之物意圖營利而交付之方法侵害他人著作權罪。被告基於營利
    之意圖陳列盜版音樂光碟片後因出售而交付，其低度之陳列之行為，應為高度之
    交付行為所吸收，不另論罪，又本案並無其他可資證明除被告外，尚有其他共犯
    之積極證據，已如前述，故公訴意旨謂被告與王姓男子間，有犯意聯絡及行為分
    擔而應論以共同正犯乙節，自有未洽，併此敘明。
三、原審以被告之罪證明確，援引著作權法第九十三條第三款，審酌被告乙○○前無
    犯罪科刑之紀錄（有臺灣高等法院檢察署刑案紀錄簡覆表乙份在卷可參），其素
    行尚佳，然販售盜版音樂光碟片除嚴重侵害著作財產權人之權益，亦戕害文化藝
    術創作之生機，及其販賣之規模、期間，與犯罪後猶飾詞卸責之態度等一切情狀
    ，量處有期徒刑四月，並以被告行為後，刑法第四十一條業於九十年一月十日修
    正公布施行，於同年一月十二日生效，依修正後之第四十一條第一項前段規定，
    得易科罰金之範圍由犯最重本刑為三年以下有期徒刑以下之刑之罪，擴大為犯最
    重本刑為五年以下有期徒刑以下之刑之罪，依刑法第二條第一項前段之規定，本
    件應適用裁判時之修正後刑法第四十一條第一項前段及罰金罰鍰提高標準條例第
    二條規定，諭知易科罰金之折算標準。至於扣案如附表所示之音樂光碟片共一百
    十七片，堪認係被告乙○○所有，且供本件犯行所用之物，已如前述，被告空言
    否認屬其所有云云，不足採信，併依刑法第三十八條第一項第二款之規定，為沒
    收之諭知。經核其認事用法均無違誤，量刑亦屬妥適。
四、被告上訴意旨空言否認犯罪指摘原判決不當，為無理由，應予駁回。
五、據上論斷，應依刑事訴訟法第三百六十八條，判決如主文。
本案經檢察官覃正祥到庭執行職務。
中      華      民      國    九十      年      十      月     三十     日
                              台灣高等法院刑事第二庭
                                  審判長法  官  蔡  長  溪
                                        法  官  楊  貴  志
                                        法  官  林  俊  益
右正本證明與原本無異。
不得上訴。
                                        書記官  陳  明  琴
中      華      民      國     九十     年     十     月       三十     日
附表：
┌──┬──────────┬─────────┬──────┬────┐
│編號│音樂光碟片名稱      │被侵權歌曲名稱    │公司名稱    │數  量  │
├──┼──────────┼─────────┼──────┼────┤
│一  │莫文蔚十二樓等      │十二樓            │滾石公司    │三十二片│
├──┼──────────┼─────────┼──────┼────┤
│二  │鄭秀文眉飛色舞等    │眉飛色舞          │華納公司    │二片    │
├──┼──────────┼─────────┼──────┼────┤
│三  │張柏芝專輯等        │不同掛            │上華公司    │七片    │
├──┼──────────┼─────────┼──────┼────┤
│四  │周蕙精選２等        │替身              │福茂公司    │五片    │
├──┼──────────┼─────────┼──────┼────┤
│五  │王菲寓言等          │香奈兒            │科藝百代公司│三十一片│
├──┼──────────┼─────────┼──────┼────┤
│六  │瑞奇馬汀先聲奪人等  │She Bangs         │新力公司    │九片    │
├──┼──────────┼─────────┼──────┼────┤
│七  │周杰倫Jay album等   │鬥牛              │博德曼公司  │十四片  │
├──┼──────────┼─────────┼──────┼────┤
│八  │陳珊妮完美的呻吟等  │呻吟              │魔岩公司    │九片    │
├──┼──────────┼─────────┼──────┼────┤
│九  │98度合唱團天降神兵等│Stay the night    │環球公司    │四片    │
├──┼──────────┼─────────┼──────┼────┤
│十  │柚子請開門等        │何處              │艾迴公司    │四片    │
├──┴──────────┴─────────┴──────┴────┤
│共計：一百一十七片                                                    │
└───────────────────────────────────┘
附錄本案論罪科刑法條全文：
著作權法第八十七條
  有下列情形之一者，除本法另有規定外，視為侵害著作權或製版權︰
  一、以侵害著作人名譽之方法利用其著作者。
  二、明知為侵害著作權或製版權之物而散布或意圖散布而陳列或持有或意圖營利而
      交付者。
  三、輸入未經著作財產權人或製版權人授權重製之重製物或製版物者。
  四、未經著作財產權人同意而輸入著作原件或其重製物者。
  五、明知係侵害電腦程式著作財產權之重製物而仍作為直接營利之使用者。
著作權法第九十三條
  有下列情形之一者，處二年以下有期徒刑，得併科新臺幣十萬元以下罰金︰
  一、侵害第十五條至第十七條規定之著作人格權者。
  二、違反第七十條規定者。
  三、以第八十七條各款方法之一侵害他人之著作權者。


司法院資訊處製作；財團法人民間司法改革基金會備份。
